【裁判字號】    92,交聲,1081
【裁判日期】    921231
【裁判案由】    交管條例聲異
【裁判全文】
臺灣板橋地方法院交通事件裁定                  九十二年度交聲字第一０八一號
    原處分機關  交通部公路總局臺北區監理所蘆洲監理站
    異  議  人  甲○○
    即受處分人
右列受處分人因違反道路交通管理處罰條例案件，對於交通部公路總局臺北區監理所
蘆洲監理站於民國九十二年六月二十三日以板監違字第裁四六－ＡＢＹ六一九四一二
號所為之裁決處分（原舉發案號：臺北市政府警察局九十二年三月二十五日北市警交
大字第ＡＢＹ六一九四一二號），聲明異議，本院裁定如左：
    主  文
異議駁回。
    理  由
一、原處分意旨略以：異議人即受處分人甲○○於民國九十二年三月二十五日十八時
    三十分許，騎乘車號：ＫＥＮ－四五六號重型機車，由臺北市○○○路東往西方
    向行駛，行經長安西路與延平北路口時，因(一)不依標誌標線號誌指示；(二)違反道
    路交通管理處罰條例之行為，拒絕停車接受稽查而逃逸，經警掣單逕行舉發，乃
    依道路交通管理處罰條例第四十八條第二款、第六十條第一項及第六十三條第一
    項第一款之規定，合計裁處罰鍰新臺幣三千六百元，並記違規點數二點。
二、異議意旨略以：伊於警員所指時間確有騎乘上開機車行經上述地點，惟該路段並
    無任何「禁止右轉」之禁制標誌，且斯時機車眾多，伊焉能知執勤員警係攔停伊
    停車受檢，爰聲明異議，請求撤銷原處分云云。
三、按汽車駕駛人轉彎時，不依標誌、標線、號誌指示者，處二百元以上六百元以下
    罰鍰；汽車駕駛人，駕駛汽車有違反本條例之行為，經交通勤務警察或依法令執
    行交通稽查任務人員制止時，不聽制止或拒絕停車接受稽查而逃逸者，除按各該
    條規定處罰外，處新臺幣三千元以上六千元以下罰鍰；又汽車駕駛人有第四十八
    條及第六十條第一項者，除依原條款處罰鍰外，並各記違規點數一點，以上道路
    交通管理處罰條例第四十八條第二款、第六十條第一項及第六十三條第一項第一
    款分別定有明文。
四、經查，本件異議人即受處分人甲○○於九十二年三月二十五日十八時三十分許，
    騎乘車號：ＫＥＮ－四五六號重型機車，由臺北市○○○路東往西方向行駛，於
    行經長安西路與延平北路口時，確不依標誌指示違規右轉，並拒絕停車接受稽查
    而逃逸，嗣經警掣單逕行舉發之違規事實，業據本件證人即臺北市政府警察局大
    同分局延平派出所警員乙○○於本院調查時到庭證述綦詳，並有證人乙○○當庭
    所繪製之異議人斯時違規行車路線現場圖一紙在卷供佐，復有臺北市政府警察局
    九十二年三月二十五日北市警交大字第ＡＢＹ六七九四一二號舉發違反道路交通
    管理事件通知單正本一紙附卷可稽，且經臺北市政府警察局大同分局查處無誤，
    有上開分局九十二年六月三日北市警同分交字第０九二六一六六五一００號書函
    影本一份在卷足憑。觀諸本件證人即舉發員警乙○○到庭所證稱：「本件交通違
    規案件是我所舉發，違規時間是九十二年三月二十五日晚上六點三十分，地點是
    長安西路、延平北路口，我當時是執行該地點五點到七點的交整勤務，在六點三
    十分時，我在延平北路上執行勤務時發現ＫＥＮ－四五六號機車從長安西路正要
    右轉延平北路，當地路口是禁止右轉，因為會擋住天水路直行的車輛，即使是綠
    燈也不能右轉，何況當地也沒有紅燈右轉的燈號，因為我站的路口可以看到各路
    口的動向，所以我確定異議人的機車是從長安西路右轉延平北路，現場情形就如
    同我所畫的現場圖所示」、「現場圖上，虛線所指的是異議人行車動向，他當時
    可能是要往延平北路，因為我們吹哨子並以手勢示意異議人停車，他的反應是頓
    了一下，就直接轉長安西路行走，當時長安西路是綠燈，天水路是綠燈，延平北
    路是紅燈，禁止右轉的標誌是在長安西路、延平北路口」、「當時長安西路上的
    機車很多，但依據我的印象中，從長安西路右轉延平北路的只有異議人一人，我
    們是在安全的情況下才攔下異議人予以告發，當時異議人的車子車頭已經轉到延
    平北路往北的方向，因為看到我們吹哨子、比手勢請他過來，異議人才調車頭直
    接往長安西路往西的方向離開，後來我們才回派出所開單舉發，依常理判斷，異
    議人當時應該有看到我，現場有禁止右轉的標誌，異議人違規右轉且其本身也有
    拒絕稽查而駕車逃逸的情形，我當時比的手勢是請他停車過來接受檢查，並不是
    要他順著車流繼續往前開」之情節，本件異議人應確有於上述時地駕車不依標誌
    指示且經交通勤務警察制止時拒絕停車接受稽查而逃逸之違規情事無訛。至異議
    人前於申訴單上雖稱：「‧‧‧未看到有任何警示路標，‧‧‧機車那麼多，我
    那裏知道執勤警員是在叫我」云云，惟據本件證人即舉發員警乙○○到庭證稱當
    時僅異議人一人騎乘機車違規右轉，後異議人於本院調查時則改口辯稱：「我當
    時可能是在趕路所以才對證人的手勢會錯意，我也是因為趕路才轉彎‧‧‧」云
    云，此益徵異議人當時確有知曉本件舉發員警曾對其示意攔停，惟其仍拒絕停車
    接受稽查而逃逸之不法違規情事。再者，交通警員掣單舉發違反道路交通管理處
    罰條例所列之違規事實，本質上為行政處分，係公務員基於職務上權力，依法就
    特定之具體事件所為具有公法上效果之單方行政行為，基於公務員為公法上行為
    具有公信力之原則，該行政處分當可被推定為真正，其據以依法處分之事實亦應
    認定為真正無誤。從而，本件異議人並未就執勤員警之舉發有誤提出相關證據以
    供調查，且本件證人即執勤員警與異議人素不相識，並無宿怨，亦無仇隙，應無
    甘冒自身觸犯偽證罪之風險而設詞誣攀並捏造事實違法取締之理，是執勤員警本
    其維護交通秩序、安全職責所為之舉發，自應受到合法、正確之推定。本件事證
    已臻明確，堪認異議人確有上開違規行為事實無訛。綜上，異議人前開所辯，無
    非事後推諉卸責之詞，要無足採。是原處分機關據以援引上開規定，對異議人裁
    處罰鍰共計新臺幣三千六百元，並記違規點數共二點，於法並無違誤或不當之處
    。本件異議為無理由，應予駁回。
據上論斷，應依道路交通案件處理辦法第十九條，裁定如主文。
中      華      民      國  九  十  二    年    十  二  月  三  十  一  日
                                臺灣板橋地方法院交通法庭
                                    法    官  高  奕  驤
右正本證明與原本無異。
如不服本裁定，應於裁定送達後五日內向本院提出抗告狀。
                                    書 記 官  廖  舜  宜
中      華      民      國  九  十  二    年    十  二  月  三十  一  日


司法院資訊處製作；財團法人民間司法改革基金會備份。
